【裁判字號】    92,上訴,2608
【裁判日期】    920829
【裁判案由】    水土保持法等
【裁判全文】
臺灣高等法院刑事判決                          九十二年度上訴字第二六０八號
    上  訴  人  臺灣桃園地方法院檢察署檢察官
    被      告  丙○○
                甲○○
右上訴人因被告水土保持法等案件，不服臺灣桃園地方法院九十一年度訴字第一二七
三號，中華民國九十二年四月七日第一審判決（起訴案號：臺灣桃園地方法院檢察署
九十年度偵字第七六六二號），提起上訴，本院判決如左：
    主  文
原判決撤銷。發回臺灣桃園地方法院。
    理  由
一、追加起訴意旨稱：被告丙○○自創彌勒皇教任主持人，自稱彌勒上師，被告甲○
    ○自稱為彌勒皇教成空上師、劉自強（已另行提起公訴）自稱為彌勒皇教之輪為
    上師，被告洪文進自稱法號為行一，其等基於意圖為自己不法利益之共同犯意聯
    絡，明知坐落於桃園縣大溪鎮○○段八結小段一七之三七、一七之三八、三九五
    、三九五之三、三九五之七、三九九、三九九之一、三九九之二、四○○、四○
    ○之一、四○二等十一筆土地，係經政府公告為山坡地，並編定為山坡地保育區
    農牧用地，未經許可不得違反管制使用，另上開地號除同小段三九九、三九九之
    一、三九九之二外之土地，均為國有土地或台灣農林股份有限公司（下稱農林公
    司）所有，竟以籌組中華民國法雨普濟協會須使用土地為名，將上開國有或農林
    公司所有土地竊佔入己，並在原為山谷自然山溝地形之土地，未擬具水土保持計
    劃，即出資僱請不知情之工人駕駛挖土機等，開挖、填土、整地，破壞原有地形
    ，變更原本用途，興建水塘、停車場、涼亭，違規以鋼骨木造方式搭蓋陀彌天聖
    地南無觀世音國母廟，號稱為東南亞唯一國母廟，破壞水土保持涵養功能及自然
    景觀，倘遇豪雨有造成該基地塌坍公共危險之虞，並定於八十九年二月二十三日
    （農曆一月十九日）在該處舉行南無觀世音國母登基大典，擅自使用不知情連戰
    名義為大會榮譽主席，蕭萬長名義為大會榮譽副主席，吳伯雄、林豐正、城仲模
    等二十一人為榮譽副主任委員、馬英九、朱立倫、朱鳳芝等數十人為大會委員，
    不知情之證嚴法師、惟覺法師等為佛教團體代表，用以騙使一般人民對該等人士
    正面形象之信賴，並於隨印刷文宣對外寄送分發，再隨文宣附以南無觀世音國母
    登基大典名義印製捐款單外募得捐款，捐款地址即為丙○○位於台北市○○○路
    ○段九十七號經營天眼通佛具店之地點。嗣桃園縣政府發現上開土地違規使用，
    乃於八十九年五月十日以八九府地用字第八六一○三號函飭該土地使用人劉自強
    限於八十九年六月二十七日前恢復原狀，詎屆期經大溪鎮公所於派員實地勘查，
    仍未遵期恢復土地原狀使用。被告等均涉有刑法第三百二十條第二項、第三百三
    十九條第一項、水土保持法第三十二條第一項、第三十三條第三項、山坡地保育
    利用條例第三十四條第一項、第三十五條第三項、區域計劃法第二十一條第一項
    、第二十二條之罪嫌。被告劉自強曾因違反山坡地保育利用條例等案件，經本署
    以八十九年度偵字第三九五０提起公訴，現由台灣桃園地方法院為第一審審理中
    ，本件被告所涉前揭犯行，與前開劉自強案件為數人共犯一罪之相牽連案件，故
    依刑事訴訟法第二百六十五條第一項、第二百五十一條第一項追加起訴。
二、原法院以：按刑事訴訟法第二百六十五條第一項規定：於第一審辯論終結前，得
    就與本案相牽連之犯罪或本罪之誣告罪，追加起訴。又起訴之程序違背規定者，
    應諭知不受理之判決，同法第三百零三條第一款亦有明文。查劉自強所涉違反山
    坡地保育利用條例一案，經檢察官起訴後，由本院以九十年度訴字第七五九號受
    理中。惟該案經本院於九十一年八月六日辯論終結，已於同年月二十日宣示判處
    罪刑在案，此經本院調取上開案卷查明，並有該案之判決書在卷可稽。本件追加
    起訴係於九十一年九月十七日送交本院，有本院之收文戳在台灣桃園地方法院檢
    察署九十一年九月十七日乙○守公偵字第０九一九００七六六二號函可查，本件
    追加起訴是在本案（本院九十年度訴字第七五九號）辯論終結後，揆之上開規定
    ，檢察官之追加起訴，於程序上尚有未合。依刑事訴訟法第三百零三條第一款之
    規定，自應諭知不受理之判決，並不經言詞辯論為之云云。固非無見。
三、惟按檢察官依偵查所得之證據，足認被告有犯罪嫌疑者，應提起公訴。又，提起
    公訴，應由檢察官向管轄法院提出起訴書為之。起訴書，應記載左列事項：(一)被
    告之姓名、性別、年齡、籍貫、職業、住所或居所或其他足資辨別之特徵。(二)犯
    犯罪事實及證據並所犯法條。起訴時，應將卷宗及證物一併送交法院。刑事訴訟
    法第二百五十一條第一項、第二百六十四條分別定有明文。經查，公訴人就被告
    丙○○、甲○○涉犯刑法第三百二十條第二項、第三百三十九條第一項、水土保
    持法第三十二條第一項、第三十三條第三項、山坡地保育利用條例第三十四條第
    一項、第三十五條第三項、區域計劃法第二十一條第一項、第二十二條罪嫌之犯
    行，雖係以該等被告與原法院另九十年度訴字第七五九號違反山坡地保育利用條
    例案之被告劉自強為數人犯一罪之相牽連案件，追加起訴。然在追加起訴書中已
    然另引用刑事訴訟法第二百五十一條第一項之起訴條文，記載被告丙○○、甲○
    ○之姓名、性別、年齡、住所，犯罪事實及證據並所犯法條，且將卷宗及證物一
    併送交法院，當已符合一般案件起訴之規定。果若原審法院認檢察官之追加起訴
    ，與刑事訴訟法所規定追加起訴之程序尚有未合，而不准檢察官為追加起訴，亦
    應將之另以新案審理（原法院在行政作業上本即係將本件另分新案審理）。乃原
    審理法院逕以檢察官起訴之程序違背規定，而為不受理之諭知，自有未洽。公訴
    人之上訴意旨執以指摘原判決不當，為有理由。爰由本院依刑事訴訟法第三百七
    十二條之規定不經言詞辯論，逕將原判決撤銷，發回臺灣桃園地方法院，以更為
    適法之審判。
據上論斷，應依刑事訴訟法第三百六十九條第一項後段、第三百七十二條判決如主文
。
中      華      民      國    九十二    年      八      月    二十九    日
                              臺灣高等法院刑事第十二庭
                                  審判長法  官   劉  景  星
                                        法  官   陳  志  洋
                                        法  官   陳  博  志
右正本證明與原本無異。
如不服本判決，應於收受送達後十日內向本院提出上訴書狀，其未敘述上訴之理由者
並得於提起上訴後十日內向本院補提理由書（均須按他造當事人之人數附繕本）。
                                        書記官   陳  嘉  文
中      華      民      國    九十二    年      九      月      二      日


司法院資訊處製作；財團法人民間司法改革基金會備份。
